【裁判字號】    89,台非,274
【裁判日期】    890831
【裁判案由】    違反就業服務法
【裁判全文】
最高法院刑事判決                                八十九年度台非字第二七四號
    上訴人  最高法院檢察署檢察總長
    被  告  甲○○
            乙○○
右上訴人因被告等違反就業服務法案件，對於台灣台南地方法院中華民國八十八年十
一月三十日第一審確定判決（八十八年度易字第二五○三號，起訴案號：台灣台南地
方法院檢察署八十八年度營偵字第三五三號），認為違法，提起非常上訴，本院判決
如左：
    主  文
上訴駁回。
    理  由
非常上訴理由略稱：「按判決不適用法則或適用法則不當者為違背法令。查甲○○在
台南縣後壁鄉經營天和安養院，收容病患康吳金治在該院就養，康吳金治原申請核准
聘僱菲律賓籍女子 BRON C ROS EMARIE（阿蜜）為監護工，期間至民國八十七年九月
二日止。惟康吳金治於同年四月三十日死亡，甲○○未經主管機關許可，即以月薪新
台幣（下同）一萬七千八百四十元之代價，聘僱『阿蜜』在該院從事照顧其他安養病
患之工作。乙○○於八十五年七月間，申請聘僱菲律賓籍女子PACION JUANITA（利達
）為監護工，在台南縣新營市照顧其父蔡國棟，期間至八十七年七月二十四日止，嗣
蔡國棟於八十七年四月九日死亡，乙○○未辦理轉介與交付警方處理，竟與其親家甲
○○基於犯意之聯絡，明知甲○○未經申請許可聘僱『利達』，竟自八十七年四月十
九日後，由乙○○將『利達』帶至上開安養院，從事照顧安養病患之工作，由甲○○
給付每月基本薪資一萬七千八百元，連續四日加班二千元，此為原確定判決所認定之
事實。依原判決所認定之事實，被告甲○○係犯就業服務法第五十三條第三款之罪，
被告乙○○則犯同條第二款「以本人名義聘僱外國人為他人工作」之罪，奈原判決就
被告乙○○部分，竟以違反雇主不得未經許可聘僱他人所申請聘僱之外國人論處，揆
諸上開說明，顯有適用法則不當之違法。又原判決就甲○○部分，並未於主文諭知共
犯，而理由則認被告二人就聘僱『利達』部分，有犯意聯絡與行為分擔，為共同正犯
。亦有判決理由與主文矛盾之違法。」等語。
本院按非常上訴審，應以原確定判決所確認之事實為判決基礎，如依原判決所確認之
事實，及卷內證據資料觀之，其適用法則並無違誤，即難以臆測推斷之詞，指為違法
。本件原確定判決所確認之事實，係謂被告乙○○於八十五年七月間，申請核准聘僱
菲律賓籍女子PACION JUANITA（利達）為監護工，在台南縣新營市○○路一○四巷九
號，看護照顧其父蔡國棟，期間至八十七年七月二十四日為止，嗣蔡國棟於八十七年
四月十九日死亡，乙○○未辦理轉介與交付警方處理，竟與其經營「天和安養院」之
親家即被告甲○○基於犯意之聯絡，明知甲○○未經申請聘僱利達，竟於八十七年四
月十九日後，由乙○○將利達帶至天和安養院，從事照顧安養病患之工作，並由甲○
○給付每月基本薪資一萬七千八百元，連續四日加班二千元，迄八十七年九月十一日
，甲○○發現利達之外僑居留證已逾期，始通知滿易人力仲介公司，由李錦霞陪同至
警局辦理出境返國手續，始為警查獲等情。依此事實，已徵八十七年四月十九日之後
，實際聘僱利達者，為甲○○，斯時乙○○並非以其名義聘僱利達為甲○○工作，原
判決因而基於乙○○與甲○○有犯意之聯絡之共犯關係之事實，認乙○○與甲○○共
同違反就業服務法第五十三條第三款「雇主不得未經許可聘僱或留用他人所申請聘僱
之外國人」之規定，依同法第五十八條第一項前段論處罪刑，即非無據，要無適用法
則不當之違法可言。非常上訴意旨謂乙○○所為，係違反就業服務法第五十三條第二
款「雇主不得以本人名義聘僱外國人為他人工作」之規定，並執此指摘原判決此部分
違背法令，不無誤會。又按原判決事實欄固記載被告甲○○就未經許可聘僱他人所申
請聘僱之外國人利達部分，與被告乙○○有犯意聯絡，並於判決理由內說明被告二人
就此部分之犯罪，為共同正犯。但被告甲○○未經許可聘僱他人所申請聘僱之外國人
，其聘僱人數為二人，係犯就業服務法第五十八條第一項後段之罪，與乙○○所犯同
條項前段之罪不同，故原判決主文未為共同正犯之諭知，並無不合。非常上訴意旨謂
原判決就甲○○部分之主文欄未諭知為「共犯」，與理由之說明不符，有判決理由矛
盾之違法云云，亦有誤會。綜上，應認非常上訴為無理由，予以駁回。
據上論結，應依刑事訴訟法第四百四十六條，判決如主文。
中      華      民      國    八十九    年      八      月    三十一    日
                              最高法院刑事第九庭
                                  審判長法官  張  信  雄
                                        法官  賴  忠  星
                                        法官  張  清  埤
                                        法官  洪  清  江
                                        法官  吳  昆  仁
      右正本證明與原本無異
                                              書  記  官
中      華      民      國    八十九    年      九      月      五      日


司法院資訊處製作；財團法人民間司法改革基金會備份。
